【裁判字號】    90,上訴,1515
【裁判日期】    901220
【裁判案由】    瀆職等
【裁判全文】
臺灣高等法院臺南分院刑事判決             九十年度上訴字第一五一五號     Ｃ
      上  訴  人
      即  被  告  丁  ○  ○
      選任辯護人  陳  文  忠
      上  訴  人
      即  被  告  丙  ○  ○
      選任辯護人  葉  天  祐  律師
右上訴人因瀆職等案件，不服臺灣嘉義地方法院九十年度訴字第三六九號中華民國九
十年九月二十七日第一審判決（起訴案號：臺灣嘉義地方法院檢察署九十年度偵字第
三七八二號），提起上訴，本院判決如左：
      主      文
上訴駁回。
丁○○、丙○○均緩刑參年。
      事      實
一、丁○○、丙○○係嘉義市警察局第二分局（下稱二分局）刑事組偵查員及實習偵
    查員，均為依據法令從事公務之人員。緣甲○○、乙○○因賭博案件，於民國九
    十年四月十八日凌晨一時二十分，由嘉義市警察局第二分局興安派出所移由二分
    局刑事組接辦偵訊，即由丁○○於同日凌晨二時至二時十分對甲○○做第二次覆
    訊，再於同日凌晨二時十五分至三時對甲○○做第三次覆訊。並由丙○○於同日
    凌晨一時四十分至二時二十五分對乙○○做第二次覆訊。嗣於同日上午五時三十
    五分許，將甲○○、乙○○留置於該分局拘留所內，並均於同日十一時四十分許
    出所，在拘留所至出所期間內，並未對甲○○、乙○○提訊。
二、詎丁○○、丙○○二人為能扣除嫌疑人夜間禁止詢問之法定障礙事由之時間，丁○○竟基於登載不實事項於公文書之概括犯意，明知其詢問甲○○之起迄時間為
    九十年四月十八日凌晨二時至二時十分許，其竟於甲○○第二次偵訊（調查）筆
    錄上不實登載起迄時間為九十年四月十七日二十二時十分許至同日二十二時二十
    分許。丁○○復承上之犯意，明知其第三次詢問甲○○之起迄時間為九十年四月
    十八日凌晨二時十五分許至同日凌晨三時許，竟又第三次偵訊（調查）筆錄上不
    實登載起迄時間為九十年四月十八日八時三十分許至同日九時四十分許，足以生
    損害於甲○○及偵訊（調查）筆錄之正確性。丙○○亦基於登載不實事項於公文
    書之犯意，明知其詢問乙○○之起迄時間為九十年四月十八日凌晨一時四十分至
    同日凌晨二時二十五分許，竟於乙○○第二次偵訊（調查）筆錄上不實登載起迄
    時間為九十年四月十八日八時○分許至同日八時五十五分許，足以生損害於乙○○及偵訊（調查）筆錄之正確性。
二、案經嘉義市警察局移送臺灣嘉義地方法院檢察署檢察官偵查起訴。
      理      由
一、訊據上訴人即被告丁○○、丙○○對上開事實，已於偵查、原審及本院審理時坦
    承不諱。雖被告丙○○辯稱：非依實際詢問乙○○之時間填寫，有經過乙○○同
    意，再依檢察官與司法警察機關執行職務聯繫辦法第七條規定，經逮捕、拘提之
    嫌疑人或被告二十四小時內須移送法院，司法警察機關原則使用十六小時，檢察
    官使用八小時，因詢問後再加上行政程序，必定超過十六小時之限制，故未依實
    際詢問時間填寫。況本件係經乙○○同意，且從乙○○被逮捕至檢察官訊畢之時
    間，尚未超過二十四小時，故無損害於公眾或他人等語。
二、惟查甲○○、乙○○係於九十年四月十八日凌晨一時二十分許，由嘉義市警察局
    第二分局興安派出所移由二分局刑事組交由刑事組小隊長鄭啟圖接辦，業經鄭啟
    圖於偵查中證稱：嘉義第二分局興安派出所警員是於是當日凌晨一點二十分將甲○○等送第二分局處理，伊曾在報告單上簽註移送時間屬實，並有報告單影本附
    卷可查（詳偵查卷第九頁、第十頁及警卷卷附報告單影本）。而甲○○、乙○○
    於同日五時三十五分許，留置在該分局拘留所，而於同日十時五十分出拘留所，
    且該拘留所期間，未有警員詢問之事實，除有有嘉義市警察局被拘留人入所通知
    單（存根）及出所通知單各一紙附卷可稽外（詳警卷第十八頁、第十九頁），並
    經甲○○、乙○○供證在卷，核與九十年四月十八日四時至八時及九十年四月十
    八日八時至十二時在拘留所值勤之邱居祥、吳嘉欽及鄭順其、侯安宙供證情節相
    符，被告等分別將所製作筆錄之時間偽造如事實所示之興安派出所移由二分局刑
    事組接辦前及在拘留所內之時間，亦有各該筆錄影本可按，事證已甚明確，被告
    等之犯行，詢堪認定。
三、雖被告丙○○辯稱：非依實際詢問乙○○之時間填寫，有經過乙○○同意，再依
    檢察官與司法警察機關執行職務聯繫辦法第七條規定，經逮捕、拘提之嫌疑人或
    被告二十四小時內須移送法院，司法警察機關原則使用十六小時，檢察官使用八
    小時，因詢問後再加上行政程序，必定超過十六小時之限制，故未依實際詢問時
    間填寫，且從乙○○被逮捕至檢察官訊畢之時間，尚未超過二十四小時，故無損
    害於公眾或他人等語。惟按司法警察官或司法警察詢問，經受詢問人明示同意者
    ，得於夜間詢問，刑事訴訟法第一百條之三第一項第三款定有明文。又經受詢問
    人同意後，為詢問之司法警察官及司法警察仍應就實際詢問之時間記載，此為當
    然之解釋，非謂經受詢問人同意後，即可任意為不實記載。況依證人乙○○於原
    審審理中稱：「我只看我講話的內容，至於我的年籍及訊問時間、地點、受命訊
    問人我都沒有看」，「警員在偵查（調查）筆錄上填開始時間為九十年四月十八
    日八時○分，結束時間為九十年四月十八日八時五十五分，並未告訴我他要這樣
    填」，（詳原審卷第六十三頁至六十五頁），足證證人乙○○未同意被告丙○○
    就詢問時間為不實之記載，且已損害乙○○拒絕接受夜間訊問之權利，是被告丙○○所辯，自不足採。
四、按刑法第二百十三條之公務員登載不實罪，係以明知為構成要件。被告既已知悉
    刑事訴訟法第九十三條之被告或犯罪嫌疑人須於逮捕或拘提時二十四小時內移送
    法院、同法第九十三條之一之法定障礙事由及同法第一百條之三經犯罪嫌疑人同
    意時，得於夜間詢問，且亦知道詢問被告實際時間，卻仍故意為不實之登載，自
    足以生損害於甲○○、乙○○及偵訊（調查）筆錄之正確性。核被告二人所為，
    均係犯刑法第二百十三條之公文書不實登載罪。被告丁○○先後二次犯行，時間
    緊接，所犯罪名相同，顯係出於概括之犯意為之，為連續犯，應依刑法第五十六
    條之規定以一罪論，並加重其刑。
五、原審審理結果，認被告等罪證明確，適用刑法第二百十三條、第五十六條並審酌
    被告等之犯罪動機、品行、生活狀況、智識程度、犯罪所生之損害，及犯罪後態
    度等一切情狀，分別量處丁○○有期徒刑壹年貳月，丙○○有期徒刑壹年壹月，
    認事用法，均無不合，量刑亦稱妥適，被告丁○○上訴意旨，以原審量刑太重，
    被告丙○○以筆錄未依實際製作時間填載，係經受訊人同意，並無犯罪之故意而
    否認犯罪，均無理由，應予駁回。查被告等未曾受有期徒刑以上刑之宣告，有卷
    內前科表可查，二人服務成績均甚優異，各有榮譽狀及獎章證書可按，且筆錄之
    製作內容並無偽造，亦無非法取供之情形，被害人甲○○亦當庭表示，不予追究
    ，願予原諒，經此偵序教訓，應知警惕諒無再犯之虞，本院認所宣告之刑，以暫
    不執行為適當，併均諭知緩刑參年，以勵自新。
據上論斷，應依刑事訴訟法第三百六十八條、刑法第七十四條第一款判決如主文。
本案經檢察官劉得鉦到庭執行職務
中    華    民    國      九十      年      十二      月      二十      日
                                  臺灣高等法院臺南分院刑事第六庭
                                      審判長法官  楊    明    章
                                            法官  徐    宏    志
                                            法官  戴    勝    利
右正本證明與原本無異。
如不服本判決，應於判決送達後十日內向本院提出上訴狀，其未敘述理由者並應於提
出上訴狀後十日內向本院補提理由書（應附繕本)。
                                      法院書記官  吳    銘    添
中    華    民    國      九十      年      十二      月      二十一    日
附錄法條：
刑法第二百十三條：公務員明知為不實之事項，而登載於職務上所掌之公文書，足以
                  生損害於公眾或他人者，處一年以上七年以下有期徒刑。


司法院資訊處製作；財團法人民間司法改革基金會備份。
